【裁判字號】    89,交上易,182
【裁判日期】    890524
【裁判案由】    過失傷害等
【裁判全文】
臺灣高等法院刑事判決                          八十九年度交上易字第一八二號
    上  訴  人  丁○○
    即  被  告
右上訴人因過失傷害等案件，不服臺灣士林地方法院八十八年度交易字第二七六號，
中華民國八十九年三月八日第一審判決（起訴案號：臺灣士林地方法院檢察署八十八
年度偵字第七一七三號），提起上訴，本院判決如左：
    主  文
上訴駁回。
    事  實
一、丁○○係營業小客車司機，為從事駕駛業務之人，於民國（下同）八十八年六月
    二十八日零時許，於飲酒後已不能安全駕駛，竟仍於酒後駕駛車牌號碼ＥＣ─一
    九五號營業小客車，沿台北縣淡水鎮○○○路由淡水往台北方向行駛，至該路與
    竿蓁二街口時，欲迴轉至中正東路往淡水方向時，理應注意汽車於迴車時，應暫
    停並看清無往來車輛，始得迴轉，而依當時情形，又無不能注意之情形，竟疏於
    注意及此，於迴轉時未注意看清有無往來車輛，便貿然迴轉，致其右前車頭與對
    向超速行駛由甲○○所駕駛之ＤＬ─九八八０號自小客車左前車門處碰撞，使甲○○失控再向前撞及路邊電桿及消防栓，致甲○○受有右肩挫傷之傷害，而其車
    內乘客乙○○則受有頭部外傷合併額頂部頭皮撕裂傷、頸椎第五、六節骨折合併
    脫位、頸髓挫傷合併四肢癱瘓、前臂裂傷下肢多處裂傷等重大不治或難治之重傷
    害，丁○○於肇事後即打電話報警並停留現場自承肇事而向警察機關自首。丁○○經警測試其呼氣酒精濃度為每公升０．六二毫克。
二、案經甲○○、乙○○之母丙○○訴由台北縣警察局淡水分局報請台灣士林地方法
    院檢察署檢察官偵查起訴。
    理  由
一、訊據上訴人即被告丁○○坦承其在右開時、地酒後駕車肇事，致甲○○、乙○○
    受傷之事實，惟辯稱：伊祇是喝酒過量，當地係彎路下坡，因對方車速過快來不
    及煞車，致遭撞及，酒精測試吹了多次才測得云云。經查右揭事實，業據告訴人
    甲○○指訴綦詳，並有道路交通事故調查報告表、酒精濃度測試表、現場及車損
    照片十張附卷可稽。而甲○○及乙○○確受有如事實欄所載之傷害，亦有馬，偕
    紀念醫院診斷證明書及財團法人振興復健醫學中心八十八年六月二十九日診斷證
    明書各一紙在卷可憑。被害人乙○○經此車禍所受傷害，依病例記錄，目前上肢
    可舉，但乏力，下肢則稍微動一下而已，若要恢復受傷前之程度，則微乎其微，
    而其主要病症為頸椎骨合併肢體癱瘓，目前並無治癒之可能，已達重大不治或難
    治之程度，業據其母即告訴人丙○○指訴甚詳，並有財團法人振興復健醫學中心
    於八十九年一月二十九日（八九）振醫字第一五一號函及馬偕紀念醫院八十九年
    二月八日馬院醫外字第八九０一七一號函各一件在卷可參。按汽車迴車時，應暫
    停並顯示左轉燈光或手勢，看清無往來車輛時，始得迴轉，道路交通安全規則第
    一百零六條第五款定有明文。被告迴車時自應注意上開規定，查依被害人甲○○
    於警訊中供述，至路口前約十五公尺，發現一計程車由往台北方向車道欲轉彎而
    駛入路口內，我即按喇叭示警，但見該計程車並無發覺而繼續駛入路口內，我即
    向右閃避，但已來不及，致我左車頭與該計程車右車頭撞擊．．．．（見偵查卷
    第十頁反面）。被告於警訊中亦供陳：我行駛內線快車道，時速約三十五公里，
    我欲迴轉時已看到對方自小客車行駛於對向內側快車道，該車離路口約有六十公
    尺，我車右保險桿與對方車左前門附近發生擦撞．．．．（見偵查卷第四頁反面
    ），足認被告於迴車時已見被害人來車。而依當時情況為夜間有照明之晴天，該
    處復為鋪裝柏油之乾燥路面，有前揭道路交通事故調查報告表在卷可參，並無不
    能注意之狀況，竟因酒後未看清來往車輛，以致肇事，其於本件事故確有過失至
    明，且被告之過失與被害人之傷害間，顯有相當因果關係。臺北市車輛行車事故
    鑑定委員會亦採同一見解，有該委員會八十八年九月十六日北鑑審字第八八六九
    三號鑑定委員會鑑定意見書一件在卷足稽。縱認告訴人甲○○亦因超速行使而對
    本件事故與有過失，同為前開鑑定意見所認定，亦無法卸免被告之責。被告上開
    所辯無非飾詞卸責，殊無可採。再被告於酒後於上開時地駕駛營業小客車業據其
    於審理時自承不諱，於肇事後呼氣酒精濃度已達每公升零點六二毫克，亦有酒精
    測試單一件在卷可證，其於原審中雖辯稱測試時多次才測出云云，然酒精濃度測
    試時，因測試需要，本即需連續吹氣，以使測試儀器感應，其所辯並無足採。經
    查，呼氣濃度達每公升零點二五毫克時將造成輕度中毒呼氣濃度達每公升零點五
    毫克時將影響駕駛，當呼氣濃度達每公升零點七五毫克時，將造成思考、個性及
    行為改變，有行政院國軍退除役官兵輔導委員會台北榮民總醫院函一件可參，被
    告酒精濃度測試已達每公升零點六二毫克，且其酒醉駕車肇事，顯已不能安全駕
    駛動力交通工具。事證明確，被告犯行洵堪認定，應依法論科。
二、被告駕駛營業小客車，平日擔任計程車司機，為從事汽車駕駛業務之人。核被告
    所為，係犯刑法第一百八十五條之三之酒後不能安全駕駛動力交通工具罪及第二
    百八十四條第二項前段及後段之業務過失傷害、業務過失重傷害罪，其以一過失
    行為觸犯業務過失傷害及業務過失重傷害罪，為想像競合，應依一重之業務過失
    重傷害罪處斷。所犯酒後不能安全駕駛動力交通工具罪與業務過失重傷害罪間，
    犯意各別，行為互殊，罪名有異，應予分論併罰，公訴人認係想像競合，尚有誤
    會。被告為汽車駕駛人，酒醉駕車，因而致人受傷，應依道路交通管理處罰條例
    第八十六條第一項加重其刑二分之一。又被告所犯業務過失重傷害罪部分，於肇
    事後以電話報警，並停留現場等待警方處理坦承肇事，經警員陳清鶴到庭證明無
    訛，被告對於未發覺之犯罪自首而接受裁判，應依刑法第六十二條前段之規定減
    輕其刑，並依法先加後減。原審審酌被告酒後迴車未看清楚左右車輛之過失程度
    、告訴人甲○○所受右肩挫傷之傷害、被害人乙○○因此車禍致下肢癱瘓之重傷
    害、被告肇事後態度及迄未與被害人為民事賠償、告訴人甲○○亦同有過失等一
    切情狀，依道路交通管理處罰條例第八十六條第一項，刑法第二百八十四條第二
    項、第一百八十五條之三、第五十五條、第四十二條第二項第六十二條前段，罰
    金罰鍰提高標準條例第一條前段（原審漏列）第二條，判處被告業務過失重傷罪
    ，處有期徒刑八月，酒後不能安全駕駛動力交通工具罪，處罰金二萬元，並就罰
    金部分諭知易服勞役之折算標準，認事用法殊無不合，被告上訴意旨否認過失犯
    行，應認無理由，予以駁回。
據上論斷，應依刑事訴訟法第三百六十八條，判決如主文。
本案經檢察官柯麗鈴到庭執行職務。
中    華    民    國    八十九    年       五       月      二十四      日
                            臺灣高等法院刑事第五庭
                                審判長法  官  曾  德  水
                                      法  官  林  立  華
                                      法  官  楊  貴  雄
右正本證明與原本無異。
不得上訴。
                                      書記官  王  敬  端
中    華    民    國    八十九    年五      月      二十六      日
附錄：本案論罪科刑法條全文
刑法第一百八十五條之三
服用毒品、麻醉藥品、酒類或其他相類之物，不能安全駕駛動力交通工具而駕駛者，
處一年以下有期徒刑、拘役或三萬元以下罰金。
刑法第二百八十四條第二項
從事業務之人，因業務上之過失傷害人者，處一年以下有期徒刑、拘役或一千元以下
罰金，致重傷者，處三年以下有期徒刑、拘役或二千元以下罰金。


司法院資訊處製作；財團法人民間司法改革基金會備份。
